【裁判字號】    98,交聲,1255
【裁判日期】    980819
【裁判案由】    聲明異議
【裁判全文】
臺灣彰化地方法院交通事件裁定        98年度交聲字第1255號
原處分機關  交通部公路總局臺中區監理所彰化監理站
異  議  人  蔡宗耒
即受處分人
上列異議人即受處分人因違反道路交通管理處罰條例案件，對於
原處分機關於民國98年8月6日之處分聲明異議（原處分案號：彰
監4字第裁64-I00000000號），本院裁定如下：
    主  文
原處分關於吊扣駕駛執照拾貳個月部分撤銷。
前項撤銷部分，蔡宗耒不罰。
    理  由
一原處分機關交通部公路總局臺中區監理所彰化監理站裁決意旨
  ：異議人即受處分人蔡宗耒於民國97年12月14日凌晨4時許，
  酒精濃度已超過規定標準，仍騎乘車牌號碼KTR-978號重型機
  車，行經彰化縣線西鄉○○路○段48號前，經警舉發，爰依道
  路交通管理處罰條例第35條第1項第1款吊扣駕駛執照12個月。
二聲明異議意旨：因無照騎乘重型機車違規，竟被吊扣汽車駕照
  ，該部分裁罰不當。
三按汽車駕駛人，駕駛汽車經測試檢定，有酒精濃度超過規定標
  準之情形者，處新臺幣（下同）1萬5千元以上6萬元以下罰鍰
  ，當場移置保管該汽車及吊扣其駕駛執照1年，並應接受道路
  交通安全講習，道路交通管理處罰條例第24條第1項第2款、第
  35條第1項第1款分別定有明文。次按同條例第68條於95年3月1
  日修正施行後規定「汽車駕駛人，因違反本條例及道路交通安
  全規則之規定，受吊銷駕駛執照處分時，吊銷其持有各級車類
  之駕駛執照」，其立法理由略謂「原條文將違法或違規駕駛人
  所持有各級車輛之駕駛執照一併吊扣或吊銷，失之過酷，影響
  人民工作及生活過鉅，爰修正之」，修正後該條係將原有條文
  中之「吊扣或」3字刪除，故受吊扣駕駛執照處分時，不再吊
  扣其持有各級車類之駕駛執照，僅於受吊銷駕駛執照處分時，
  始吊銷其持有各級車類之駕駛執照。
四經查：受處分人係於97年12月14日違規，依前揭說明，受吊扣
  駕駛執照處分時，不再吊扣其持有之各級車類駕駛執照，故原
  處分機關於作成吊扣駕駛執照處分時，應就行為人所應吊扣之
  駕駛執照種類予以限定，始符合依法行政原則。又受處分人領
  有普通小型車駕駛執照，違規時係無照騎乘重型機車，此有原
  處分機關裁決書、舉發違反道路交通管理事件通知單、汽車駕
  駛人查詢資料在卷可參，自應僅限制其駕駛重型機車之權利，
  即吊扣其重型機車駕駛執照，始符依法行政原則，原處分機關
  裁處吊扣各級車類之駕駛執照，剝奪受處分人駕駛各級汽車之
  用路權，與依法行政原則難認無違，本件應僅吊扣重型機車之
  駕駛執照，以避免過度影響人民之工作及生活，始符合修法本
  旨。本件受處分人既係騎乘重型機車，違反道路交通管理處罰
  條例第35條第1項第1款之規定，揆諸前揭法律規定及說明意旨
  ，原處分機關即僅能吊扣其重型機車駕駛執照，並無得吊扣受
  處分人持有他級駕駛執照之依據，自不得因受處分人違規當時
  未考領重型機車駕駛執照，即吊扣其普通小型車之駕駛執照代
  之。是原處分機關以受處分人有上開違規行為，裁處吊扣受處
  分人之普通小型車駕駛執照，已難謂係適法之處分。又上開處
  置方式，雖可能產生無照駕駛之駕駛人，反而較有照駕駛之駕
  駛人得受有毋需吊扣駕駛執照處罰利益之疑慮，然行政行為，
  採取之方法所造成之損害不得與欲達成目的之利益顯失均衡，
  行政程序法第7條第3款定有明文，本件受處分人於違規當時並
  無重型機車駕駛執照可供吊扣，原處分機關吊扣受處分人之普
  通小型車駕駛執照，雖可達成完全杜絕受處分人將來繼續酒醉
  駕車之目的，惟亦同時造成剝奪受處分人駕駛普通小型車之結
  果，對其生活影響甚大，甚而危及其就業謀生問題，此所造成
  之損害，與欲達成目的之利益（限制受處分人駕駛重型機車，
  以預防酒醉駕駛重型機車所造成之危害）顯失均衡，復與前揭
  道路交通管理處罰條例第68條之修法意旨亦不相符合，自有未
  洽。
五綜上所述，受處分人領有普通小型車駕駛執照，無照騎乘重型
  機車，酒精濃度超過規定標準之違規行為，事證明確，然原處
  分機關依道路交通管理處罰條例第35條第1項第1款吊扣受處分
  人汽車駕駛執照12個月部分，於法不合，自應由本院將此部分
  之處分撤銷。惟異議人並未領有重型機車駕駛執照可供執行吊
  扣，其無從吊扣重型機車駕駛執照之結果即與吊扣駕駛執照部
  分不罰無異，仍應由本院就此部分另為不罰之諭知。至於原處
  分機關另裁處異議人施以道安講習部分，聲明異議意旨並未指
  摘及此，本院自無庸審酌，附此敘明。
六按汽車駕駛人未領有駕駛執照駕駛小型車或機器腳踏車者，處
  6千元以上1萬2千元以下罰鍰，道路交通管理處罰條例第21 條
  第1項第1款定有明文。受處分人既係無照騎乘重型機車而違規
  ，是否應依上開規定處罰，依原處分機關移送之卷證，尚欠明
  瞭，自應由原處分機關另為適法處理，一併敘明。
據上論斷，應依道路交通管理處罰條例第87條第2 項，道路交通
案件處理辦法第20條，裁定如主文。
中    華    民    國    98    年    8     月    19    日
                  交通法庭            法  官  廖政勝
以上正本證明與原本無異。
如不服本裁定，應於裁定送達後5日內，向本院提出抗告狀（應
附繕本）。
中    華    民    國    98    年    8     月    19    日
                                      書記官  莊何江


司法院資訊處製作；財團法人民間司法改革基金會備份。
